【裁判字號】    98,交聲,1013
【裁判日期】    990129
【裁判案由】    聲明異議
【裁判全文】
臺灣臺南地方法院交通事件裁定        98年度交聲字第1013號
移送機關    交通部公路總局嘉義區監理所麻豆監理站
異議人即
受處分人    愛加倍食品工業有限公司
上列受處分人因違反道路交通管理處罰條例案件，對於交通部公
路總局嘉義區監理所麻豆監理站民國98年8 月13日所為之裁決處
分（處分案號：麻監裁罰字第裁75-NJ0000000號），聲明異議，
本院裁定如下：
    主  文
異議駁回。
    理  由
一、原處分意旨略以：異議人即受處分人愛加倍食品工業有限公
    司（下稱異議人）其所有之車牌號碼7132-SU 號自用一般小
    客車，於民國98年5 月26日11時56分許，經人駕駛行經高雄
    縣仁武鄉○○路與八德南路之交岔路口時，因不遵守道路交
    通標線之指示，經高雄縣政府警察局交通隊員警由該路口所
    設置之自動照相儀器拍照後逕行製單舉發。嗣經移送機關即
    交通部公路總局嘉義區監理所麻豆監理站，依道路交通管理
    處罰條例第60條第2 項第3 款，裁處異議人罰鍰新臺幣（下
    同）900 元之處分。
二、本件聲明異議意旨略以：(一)舉發違規地點無越線受罰之警告
    或標示提醒駕駛人，特別係在高架橋下半圓形安全島間，難
    以分辨是否越線，舉發單位就應該要有設立告示牌之必要；
    (二)駕駛人已按號誌指示做停車動作，顯見車子有停車之事實
    ，或因自動變速箱關係驅使車輛慢速滑動。況在高架橋下之
    安全島邊，且當時右車道也無已停止之車輛供駕駛人做比較
    或提醒；(三)違規地點指示燈光號誌其一燈面顯示右轉箭頭指
    示，同時間也顯示不得前進之紅色號誌燈鏡面，顯已違反道
    路交通標誌標線號誌設置規則，足使駕駛人產生混淆；(四)駕
    駛人堅稱本車於踩煞車之時，在很小心的注意路況下很慢的
    讓車移動到十字路口中心之後再行右轉或正待右轉，乃合乎
    號誌燈號指示行駛。又如內側車道不得右轉之規定時，那綠
    色箭頭指示燈即不該設立於左邊之安全島上，使駕駛人誤以
    為內側車可直接右轉，因而為此聲明異議，請求撤銷原處分
    等語。
三、按汽車駕駛人駕駛汽車不遵守道路交通標誌、標線、號誌之
    指示者，處900 元以上1,800 元以下罰鍰，道路交通管理處
    罰條例第60條第2 項第3 款定有明文。次按停止線，用以指
    示車輛停止之界限，車輛停止時，其前懸部分不得伸越該線
    ；車輛面對圓形紅燈表示禁止通行，不得超越停止線或進入
    路口，道路交通標誌標線號誌設置規則第170 條第1 項、第
    206 條第1 項第5 款分別定有明文。
四、經查：
(一)異議人其所有之車牌號碼7132-SU 號自用一般小客車，於98
    年5 月26日11時56分許，經人駕駛行經高雄縣仁武鄉○○路
    與八德南路之交岔路口時，經警認其有不遵守道路交通標線
    之指示，經高雄縣政府警察局交通隊員警由該路口所設置之
    自動照相儀器拍照後逕行製單舉發等情，有高雄縣政府警察
    局98年7 月6 日高縣警交字第NJ0000000 號舉發違反道路交
    通管理事件通知單1 紙及違規採證照片2 幀附卷可稽。
(二)異議人固辯稱：舉發違規地點無越線受罰之警告或標示提醒
    駕駛人，特別係在高架橋下半圓形安全島間，難以分辨是否
    越線，舉發單位就應該要有設立告示牌之必要云云。然按「
    汽車駕駛人之行為有下列情形之一，當場不能或不宜攔截製
    單舉發者，得逕行舉發：一、闖紅燈或平交道。．．．七、
    經以科學儀器取得證據資料證明其行為違規。前項第7 款之
    科學儀器應採固定式，並定期於網站公布其設置地點。但汽
    車駕駛人之行為屬下列情形之一者，不在此限：．．．九、
    行車速度超過規定之最高速限或低於規定之最低速限。．．
    ．對於前項第9 款之違規行為，採用固定或非固定式科學儀
    器取得證據資料證明者，於一般道路須至少於一百公尺，於
    高速公路、快速公路須至少於三百公尺前，明顯標示之。道
    路交通管理處罰條例第7 條之2 定有明文。是依法應於一般
    道路至少一百公尺前，或於高速公路、快速公路至少三百公
    尺前，明顯標示設有固定或非固定之科學採證儀器者，以採
    證逕行舉發上開「行車速度超過規定之最高速限或低於規定
    之最低速限」之違規行為為限，就本件行經有燈光號誌管制
    之交岔路口超越停止線違規行為之採證舉發，並無應於一定
    距離前明顯標示設有固定或非固定科學採證儀器之規定。況
    駕駛人駕駛車輛行駛於道路上，本應遵守道路交通號誌之禁
    制規定，縱道路交通主管機關未於特定路口前豎立警告標示
    ，亦應遵守號誌規定，不得違規闖紅燈或超越停止線。是異
    議人以前詞置辯，顯係卸責之詞，不足採信。
(三)至於異議人辯稱：駕駛人已按號誌指示做停車動作，顯見車
    子有停車之事實，或因自動變速箱關係驅使車輛慢速滑動。
    況在高架橋下之安全島邊，且當時右車道也無已停止之車輛
    供駕駛人做比較或提醒云云。然觀諸違規採證照片顯示，上
    開交岔路口明顯畫有車輛停止線，且未見刮除、覆蓋痕跡，
    或視線受妨礙之情形，核諸該標線之劃設，其顏色使用、寬
    度亦符合道路交通標誌標線號誌設置規則第170 條第2 項之
    規定，一般駕駛人駕車行駛至距上開路口前方之相當距離時
    ，應能注意車輛停止線之存在，不致使其車輛前懸部分伸越
    停止線之情形發生。另按「人民違反法律上之義務而應受行
    政罰之行為，法律無特別規定時，雖不以出於故意為必要，
    仍須以過失為其責任條件。但應受行政罰之行為，僅須違反
    禁止規定或作為義務，而不以發生損害或危險為其要件者，
    推定為有過失，於行為人不能舉證證明自己無過失時，即應
    受處罰。」司法院大法官會議釋字第275 號解釋著有明文可
    參。足見，人民違反行政法上之義務者，其處罰並不以行為
    人主觀上有違規之故意為限，即便因為自己之疏忽，而導致
    違規，自仍應受罰，甚且於違反禁止規定或作為義務，而不
    以發生損害或危險為其要件之應受處罰行為，尚採推定過失
    責任，亦即只要行為人無法舉證證明自己無過失，即應受處
    罰。本件異議人於行車時，應注意自己之行車狀態及路口號
    誌運轉情形，其於上揭時地，未確實緊踩煞車使車輛處於停
    止狀態，而於行車管制號誌轉換成紅燈後，仍駕駛上開車輛
    超越停止線違規事實，縱非故意為之，亦顯有疏失甚明，揆
    諸前揭說明，縱異議人上開辯稱屬實，亦無從執此作為免罰
    之理由。
(四)另按「箭頭綠燈表示僅准許車輛依箭頭指示之方向行駛；車
    輛面對圓形紅燈表示禁止通行，不得超越停止線或進入路口
    ；又車輛面對與圓形紅燈同亮之箭頭綠燈時，得依箭頭綠燈
    之指示行進」，道路交通標誌標線號誌設置規則第206 條第
    2 款及第5 款分別定有明文。而觀諸違規採證照片顯示，本
    件違規當時行車管制號誌顯示圓形紅燈同亮右轉箭頭綠燈，
    依上開行車管制號誌燈號顯示之意義，車輛此時除依箭頭綠
    燈之指示右轉行進外，不得超越停止線或進入路口，本件違
    規行為駕駛人既考領有合格駕駛執照，自應對上開交通規則
    及交通號誌所示意義熟知，而無混淆不清之虞。是異議人辯
    稱違規地點指示燈光號誌其一燈面顯示右轉箭頭指示，同時
    間也顯示不得前進之紅色號誌燈鏡面，顯已違反道路交通標
    誌標線號誌設置規則，足使駕駛人產生混淆云云，尚難採信
    。
(五)此外，由前揭採證照片觀之，本件違規車輛自出現於路口停
    止線後方時起，至其車輛逾越停止線，均處於直行內側車道
    狀態，非行駛於外側車道準備右轉，且無顯示右轉燈，無論
    就車頭朝向位置及車輛移動情形觀之，倘異議人果欲右轉，
    所需轉彎弧度較大，按理自應提早轉動方向盤使前輪朝右行
    進，而非直行至路口中心再行右轉，顯見本件違規車輛並無
    異議人所稱之右轉彎舉動。是異議人辯稱其以極慢速度行駛
    至十字路口中心再行右轉且因設立於停止線左側之行車管制
    燈光號誌，使駕駛人誤以為內側車可直接右轉云云，顯違常
    理，不足採信。
五、綜上所述，異議人所有之車牌號碼7132-SU 號自小客車，其
    駕駛人有於上開時、地不遵守道路交通標線指示之違規行為
    ，足堪認定。則移送機關依道路交通管理處罰條例第60條第
    2 項第3 款之規定，裁處異議人罰鍰900 元，核無違誤。本
    件異議無理由，應予駁回。
六、據上論斷，應依道路交通管理處罰條例第87條第2 項，道路
    交通案件處理辦法第19條，裁定如主文。
中    華    民    國    99    年    1     月    29    日
                        交通法庭法  官  鄭燕璘
以上正本證明與原本無異。
如不服本裁定應於送達後5日內向本院提出抗告狀。（應附繕本
）
                                書記官  蔡明峰
中    華    民    國    99    年    1     月    29    日

司法院資訊處製作；財團法人民間司法改革基金會備份。
